臺灣臺南地方法院民事裁定
110年度消債更字第321號
債  務  人  史妙寧即史秘寧


代  理  人  蔡佳渝律師（法扶律師）
    主  文
聲請人甲○○○○○○自民國一百一十年十二月二十九日下午四時起開
始更生程序，並命司法事務官進行本件更生程序。
    理  由
一、聲請意旨略以：聲請人即債務人甲○○○○○○前向金融機構辦理
    消費借貸，致積欠無擔保債務計新臺幣（下同）5,543,965
    元，因無法清償債務，乃於民國110年8月間向本院聲請前置
    調解，因無法負擔債權人所提還款方案而於同年9月29日調
    解不成立，因聲請人有不能清償債務或有不能清償之虞，復
    未經法院裁定開始清算程序或宣告破產，爰依法聲請准予裁
    定更生等語。
二、按「債務人不能清償債務或有不能清償之虞者，得依本條例
    所定更生或清算程序，清理其債務。」消費者債務清理條例
    （下稱消債條例）第3條定有明文。衡以消費者與金融機構
    間債之關係之發生，係依契約自由原則及相互間之信賴為基
    礎，此為社會經濟活動得以維繫及發展之重要支柱，債務人
    經濟窘迫，固不應任其自生自滅，債權人一方之利益，仍不
    能因之摒棄不顧。是債務人於協商程序中，自應本於個人實
    際財產及收支狀況，依最大誠信原則，商討解決方案。如終
    究不能成立協商，於聲請更生或清算時，法院審酌上開條文
    所謂「不能清償或有不能清償之虞」，自宜綜衡債務人全部
    收支、信用及財產狀況，評估是否因負擔債務，而不能維持
    最基本之生活條件；所陳報之各項花費，是否確屬必要性之
    支出；如曾有協商方案，其條件是否已無法兼顧個人生活之
    基本需求等情，為其判斷之準據。
三、經查：
  ㈠聲請人前向金融機構辦理消費借貸，致現積欠無擔保債務至
    少5,543,965元，前即因無法清償債務，而於110年8月間向
    本院聲請前置調解，因無法負擔債權人所提還款方案而於11
    0年9月29日調解不成立等情，有110年8月16日前置調解聲請
    狀所附財團法人金融聯合徵信中心前置協商專用債權人清冊
    、110年10月6日更生聲請狀所附債權人清冊、前置協商不成
    立通知書、110年11月4日陳報狀所附信用報告等件在卷可稽
    （見調解卷第57-62、本院卷第63、67、119-128頁），堪信
    為真實。
  ㈡聲請人現任職於私立白天鵝美語短期補習班，依110年7月至1
    10年10月薪資明細單所示，此期間之每月實領薪資額為24,0
    00元，名下雖有2019年出廠之三陽自用小客貨車，惟該車有
    設定動產擔保抵押，扣除車貸已無價值，另有無殘值機車一
    輛、投資一筆5,450元、三商美邦人壽保單價值準備金7,893
    元、108、109年度申報所得分別為377,677元、85,576元，
    現投保於台南市銀樓業職業工會等情，有110年8月16日前置
    調解聲請狀所附綜合所得稅各類所得資料清單暨國稅局財產
    歸屬資料清單、收入切結書、勞工保險被保險人投保資料表
    、110年10月6日更生聲請狀所附財產及收入狀況說明書、三
    商美邦人壽投保證明、本院稅務電子閘門財產所得調件明細
    表、110年11月4日陳報狀所附薪資明細表、三商美邦人壽11
    0年11月18日函可稽（見調解卷第63-72、本院卷第31-34、5
    7、105-110、129-132、181-185頁）。另查無聲請人有其他
    收入來源，佐以聲請人提出收入切結書及薪資明細表為證，
    則以聲請人主張之收入來源，應全非虛罔，是以聲請人自陳
    之每月收入24,000元作為核算其現在償債能力之基礎，應能
    反映真實收入狀況。
  ㈢至支出部分，聲請人主張扶養1名未成年子女，每月支出扶養
    費8,000元。按直系血親相互間，互負扶養之義務，民法第1
    114條第1款定有明文。查聲請人與配偶育有1名未成年子女
    為96年生，其未有申報所得及財產等情，有戶籍謄本、本院
    稅務電子閘門財產所得調件明細表等附卷可證(見本院卷第1
    7、111-113頁)。扶養費用部分，依消債條例第64條之2第1
    、2項，並參照民法第1118、1119條規定，其負扶養義務之
    程度，亦應考量其目前身負債務之窘境，所負擔之扶養義務
    能力，自非比一般，在無其他更為詳實之資料可供佐證之情
    形下，故本院認定以臺南市110年度之每人每月最低生活費
    為13,304元之1.2倍為15,965元為標準，則扣除與其配偶分
    擔子女扶養費後，聲請人每月應支出子女扶養費應以7,983
    元為度【計算式：15,965÷2＝7,983】，聲請人就此主張支出
    8,000元，應屬可採。至聲請人個人日常生活必要費用部分
    ，審酌聲請人負債之現況，基於社會經濟活動之互賴及誠信
    ，該日常生活所需費用，自應節制開支，不得有超越一般人
    最低生活標準之享受，否則反失衡平，本院依消債條例第64
    條之2第1項，參酌衛福部社會司所公告歷年最低生活費標準
    ，臺南市110年度之每人每月最低生活費為13,304元之1.2倍
    為15,965元，則聲請人每月最低生活費除有特殊情形並有證
    據證明者外，自宜以此為度，始得認係必要支出。聲請人主
    張每月個人必要生活費依上開標準計算，亦認可採。
  ㈣綜上所述，以聲請人現每月之收入24,000元為其償債能力基
    準，扣除其每月扶養費8,000元及個人必要生活費15,965元
    後僅餘35元，而聲請人目前負債總額為5,543,965元，扣除
    投資一筆5,450元及保單價值準備金7,893元後，債務餘額為
    5,530,622元，聲請人雖自陳願以每月1,000元按月攤還，惟
    依上開金額按月攤還結果，顯無法清償聲請人目前負債餘額
    5,530,622元，堪認聲請人確有不能清償債務或有不能清償
    之虞之情事。從而，聲請人主張已不能清償債務，聲請本院
    准予更生，依所舉事證及本院調查結果，即無不合。
四、末按「法院開始更生程序之裁定，應載明其年、月、日、時
    ，並即時發生效力。」、「法院裁定開始更生或清算程序後
    ，得命司法事務官進行更生或清算程序，必要時得選任律師
    、會計師或其他適當之自然人或法人一人為監督人或管理人
    。」消費者債務清理條例第45條第1項、第16條第1項分別定
    有明文。本件聲請人其目前收入及財產狀況，不能履行債務
    ，依聲請人其目前收入及財產狀況，未償之債務亦屬不能清
    償，有如上述。此外，復查無聲請人有消費者債務清理條例
    第46條各款所定駁回更生聲請等事由，從而，聲請人聲請更
    生，洵屬有據，應予准許，爰命司法事務官進行本件更生程
    序。
五、依消費者債務清理條例第11條第1項、第45條第1項、第16條
    第1項，裁定如主文。
中　　華　　民　　國　　110 　年　　12　　月　　28　　日
                  民事第四庭    法  官　李姝蒓
以上正本證明與原本無異。
本裁定不得抗告。
本裁定已於110年12月29日下午4時公告。
中　　華　　民　　國　　110 　年　　12　　月　　28　　日
                                書記官　張鈞雅